臺灣臺南地方法院刑事判決　　　　　　　 96年度訴字第784號
公　訴　人　臺灣臺南地方法院檢察署檢察官
被　　　告　乙○○
指定辯護人　李合法律師
　　　　　　趙培皓律師
上列被告因殺人未遂等案件，經檢察官提起公訴（96年度偵緝字
第713號），本院判決如下：
    主  文
乙○○犯共同剝奪他人行動自由未遂罪，處有期徒刑拾月，減為
有期徒刑伍月，如易科罰金，以新臺幣壹仟元折算壹日。
被訴傷害部分不受理。
    事  實
一、乙○○、丙○○、王智緯（均另據臺灣嘉義地方法院判決在
    案）、林意盛（另由臺灣臺南地方法院檢察署通緝中）、蘇
    沛潔（另據國防部南部地方軍事法院判決移送臺灣臺南地方
    法院檢察署）等人，因蘇沛潔與甲○○間之糾紛，謀議報復
    ，由蘇沛潔於民國95年11月12日中午12時30分許，駕駛車號
    0397-JH之自小客車載乙○○、王智緯、丙○○、林意盛，
    在臺南縣東山鄉市區尋找甲○○，於同日下午1時15分許，
    在臺南縣東山鄉○○村○○路○段15號之長宏汽車修配廠發
    現到甲○○，丙○○即持其自行攜帶藏於身上的制式手槍指
    著甲○○說：「你很囂張！」，隨即由乙○○持木棒、蘇沛
    潔持鐵管、王智緯持鋁棒、林意盛持塑膠棍等物，共同毆打
    甲○○，甲○○乃退入修配廠辦公室，過程中丙○○見甲○○欲拿酒瓶反抗，乃隔著修配廠辦公室之玻璃朝甲○○下半
    身槍擊嚇阻，甲○○因上開攻擊，受有左側尺骨骨折、右側
    前臂撕裂傷、頭皮撕裂傷及子彈射入腰邊右下腹部、右臀槍
    傷合併子彈留於體內之傷害（傷害部分業據撤回告訴，詳下
    述），復共同基於剝奪他人行動自由之犯意聯絡，強行將甲○○押進前開自小客車之後車廂，擬將其載到臺南縣東山鄉
    附近的山上繼續毆打，但因甲○○極力以腳頂住行李廂車蓋
    致無法關閉，並趁丙○○等人上車後車輛起駛之際，甲○○
    乃踹開後車廂脫逃，乙○○等人始未能得逞。
二、案經甲○○訴由臺南縣警察局白河分局報請臺灣臺南地方法
    院檢察署檢察官偵查起訴。
    理  由
壹、有罪部分（剝奪他人行動自由未遂）：
一、按被告以外之人於審判外之陳述，經當事人於審判程序同意
    作為證據，法院審酌該言詞陳述或書面陳述作成時之情況，
    認為適當者，亦得為證據。當事人、代理人或辯護人於法院
    調查證據時，知有第159條第1項不得為證據之情形，而未於
    言詞辯論終結前聲明異議，視為有前項之同意，刑事訴訟法
    第159條之5定有明文。查本件證人蘇志成、蘇沛潔、王智緯
    於警詢中之證詞，被告乙○○暨辯護人等，均不爭執其證據
    能力，自得採為認定事實之基礎，合先敘明。
二、訊據被告乙○○就上開剝奪行動自由未遂之事實坦承不諱，
    核與告訴人兼證人甲○○指證情節相符，並經證人即共犯丙○○到庭證述無訛，亦與同案共犯蘇沛潔、王智緯於警詢中
    之供證吻合，可堪信屬實。次按剝奪他人行動自由既遂、未
    遂之區分標準，以行為客體之行動自由已否喪失為定。茲告
    訴人雖經被告及共犯丙○○等人圍毆後，進而壓制其劇烈掙
    扎，強行將之押入車輛後行李廂中，但告訴人業證稱因其用
    腳頂著，所以後車廂蓋無法關上等語；同案共犯丙○○、蘇
    沛潔、王智緯等人也分別於警訊中證稱因告訴人反抗所以後
    車廂蓋無法關上等語，足徵告訴人當時仍處於可反抗之情況
    ，因此，被告等人一上車，車子尚未駛動時，告訴人即自行
    跳車逃脫，故告訴人之行動自由顯尚未遭剝奪而喪失，僅屬
    未遂階段，至為灼然。本件事證已臻明確，被告乙○○之犯
    行洵堪認定，應依法論科。
三、核被告所為，係犯刑法第302條第3項、第1項之剝奪他人行
    動自由未遂罪。被告已著手於犯罪行為之實行而不遂，為未
    遂犯，得按既遂犯減輕其刑。又被告與丙○○、林意盛、王
    智緯、蘇沛潔間，有犯意聯絡及行為分擔，均為共同正犯。
    爰審酌被告僅因同儕與告訴人間細故糾紛，即彼此尋釁鬥毆
    逞兇，法紀觀念薄弱，惟念其年紀尚輕，且對告訴人所造成
    之危害尚輕，犯後坦承犯行，復已與告訴人和解，賠償其損
    害，頗見悛悔之意，態度良好等一切情狀，量處如主文所示
    之刑。又被告上揭妨害自由犯行，犯罪時間在96年4月24日
    以前，所犯刑法之罪名及所宣告刑度，均合於96 年罪犯減
    刑條例所定減刑要件，應予減刑二分之一，如主文所示，並
    諭知易科罰金之折算標準，以資儆懲。
貳、不受理部分（傷害）：
一、公訴意旨略以：乙○○及蘇沛潔、王智緯、丙○○、林意盛
    等人，共同基於殺人之不確定故意，於95年11月12日下午1
    時15分許，在臺南縣東山鄉○○村○○路○段15號之長宏汽
    車修配廠發現到甲○○，遂由乙○○持木棒、蘇沛潔持鐵管
    、王智緯持鋁棒、林意盛持塑膠棍，共同毆打甲○○，復由
    丙○○持槍朝甲○○身體開1槍，致甲○○受有左側尺骨骨
    折、右側前臂撕裂傷、頭皮撕裂傷、右臀槍傷合併子彈留於
    體內等傷害。渠等復接續上開共同殺人之不確定故意，將甲○○押進蘇沛潔所駕駛車號0397-JH之自小客車後車廂，擬
    將其載到臺南縣東山鄉附近的山上繼續毆打，嗣因甲○○於
    恢復意識後，踹開後車廂脫逃，始倖免於難。因認被告乙○○涉有刑法第271條第2項、第1項之殺人未遂罪嫌云云。
二、訊據被告乙○○固坦認有傷害告訴人之行為，惟堅決否認有
    殺人犯意，且並不知共犯丙○○有攜帶手槍等語。按殺人與
    傷害致死之區別，即在下手加害時有無死亡之預見為斷。至
    受傷處所是否致命部位，及傷痕之多寡，輕重如何，僅足供
    認定有無殺意之參考，原不能為區別殺人與傷害致人死之絕
    對標準。（最高法院19年上字第718號判例、69年度台上字
    第2270號判決參照）經查：
  (一)本件肇因於告訴人先率同友人到本案共犯蘇沛潔家中尋釁，
    因此，蘇沛潔於警詢中證稱由伊提議找告訴人理論；同案共
    犯丙○○在本院審理中亦證稱蘇沛潔說要找告訴人算帳；而
    共犯王智緯於警詢中則是證稱是蘇沛潔提議要毆打甲○○，
    之前沒有商議要將他打死等語，足徵被告等人在行為之前
    並無殺人之謀議。至於起訴意旨究竟憑何證據認定被告等人
    有殺人犯意之聯絡，未見起訴書有何說明，自難認被告等人
    有殺人之主觀犯意。
  (二)關於被告及共犯丙○○等人於案發當時，是否有或足以表徵
    渠等主觀上具戕害告訴人生命之言行舉止，訊據告訴人結證
    稱當時他們只有說：「你很囂張」這句話，並無其他欲致其
    死亡之話語（見本院卷第83頁）。再共犯丙○○證稱：「甲○○拿酒瓶要砸王智緯，我在外看到，就將槍拿出來，朝辦
    公室的地面開槍。」等語（見本院卷第99頁）參以告訴人所
    證子彈射入口在右側腰部，子彈停留於右臀部下緣等語。而
    奇美醫院柳營分院診斷證明書所載告訴人之傷亦確為「右臀
    槍傷合併子彈留於體內」無誤。職是，同案共犯丙○○固有
    持槍彈射擊告訴人之行為，乃因前揭偶發情事使然，同時所
    射擊之方向乃由上朝下射擊，並非直接對著告訴人身上致命
    部位開槍，其所辯謂意在嚇阻而槍擊告訴人，並無戕害其生
    命之殺人故意，洵堪採信。況丙○○證稱被告及蘇沛潔、王
    智緯、林意盛等人均不知其帶有槍彈（見本院卷第99頁），
    被告等人復一致否認事前知悉丙○○有帶槍之事，亦難認被
    告等人應就丙○○開槍射擊告訴人之行為共負刑責。
  (三)末查，告訴人除受有上開槍傷之外，其餘所受之傷為左側尺
    骨骨折、右側前臂撕裂、頭皮撕裂等傷勢，核均非致命傷害
    。被告等人數眾多，且手持木棒、鐵條及鋁棒等物，告訴人
    復因受有槍傷難以抵抗，被告等若要致其於死地，乃輕而易
    舉之事，但被告等所毆擊之部位集中於手部，益徵被告等雖
    有毆打告訴人情事，但應無致其於死之意圖。另告訴人受傷
    後，始終意識清楚，未有昏迷，甚而於遭被告等人強押進入
    車後行李廂時，猶能掙扎抵抗，並以腳頂住行李廂車蓋使之
    無法閉鎖，進而趁隙跳車逃脫，據其證述綦詳（見本院卷第
    82頁），參酌告訴人就醫之奇美醫院柳營分院函覆告訴人病
    情摘要，其上記載告訴人於95年11月12日到院急診，右臀槍
    傷清創並取出子彈，左側尺骨骨折以鋼釘及鋼板固定後，翌
    日（13日）即轉至一般病房，可見告訴人所受之傷害應無致
    命危險，有該院96年9月3日（九六）奇院柳醫字第五五七三
    號函可稽（見本院卷第62頁）。綜據上述，被告等人前揭所
    為，顯僅係故意傷害之行為，應屬無疑。
三、按告訴乃論之罪，告訴人於第一審辯論終結前，得撤回其告
    訴；又告訴經撤回者，法院應諭知不受理之判決，刑事訴訟
    法第238條第1項及第303條第3款分別定有明文。本件起訴意
    旨認定被告等人之行為係涉犯殺人未遂罪嫌，容有未洽，已
    如前述，被告所犯既經本院認定係屬刑法第277條第1項之傷
    害罪，依同法第287條前段之規定，須告訴乃論。茲於本院
    審理中，告訴人撤回其對被告之告訴（見本院卷第120頁）
    ，揆諸前開說明，自應為不受理判決之諭知。
據上論斷，應依刑事訴訟法第299條第1項前段、第303條第3款，
刑法第28條、第302條第3項、第1項、第41條第1項前段，刑法施
行法第1條之1第1項、第2項前段，中華民國九十六年罪犯減刑條
例第2條第1項第3款、第7條、第9條，判決如主文。
本案經檢察官王誠到庭執行職務。
中　　華　　民　　國　　96　　年　　10　　月　　11　　日
　　　　　　　　刑事第八庭    審判長法　官　彭喜有
                                    法  官  盧鳳田
                                    法  官  李東柏
以上正本證明與原本無異。
如不服本判決應於收受本判決後10日內向本院提出上訴書狀，並
應敘述具體理由。如未敘述上訴理由者，應於上訴期間屆滿後20
日內向本院補提理由書狀（均須按他造當事人之人數附繕本）「
切勿逕送上級法院」。
    　　　　　　　　　　　　　　　　書記官　黃傳鈞
中　　華　　民　　國　　96　　年　　10　　月　　12　　日
附錄本案論罪科刑法條
中華民國刑法第302條第1、3項：
私行拘禁或以其他非法方法，剝奪人之行動自由者，處5年以下
有期徒刑、拘役或3百元以下罰金。
第 1 項之未遂犯罰之。
附記事項：告訴人或被害人對於判決如有不服，請具備理由逕向
檢察官聲請檢察官提起上訴，其上訴期間之計算，係以檢察官收
受判決正本日期為準。
